【裁判字號】    94,家聲,570
【裁判日期】    950331
【裁判案由】    指定遺囑執行人
【裁判全文】
臺灣臺北地方法院民事裁定             94年度家聲字第570號
聲  請  人  乙○○
上列聲請人聲請指定甲○○○之遺囑執行人事件，本院裁定如下
：
    主      文
聲請駁回。
聲請費用由聲請人負擔。
    理      由
一、聲請意旨略以：被繼承人甲○○○生前立有遺囑，惟未指定
    遺囑執行人，亦無委託他人指定，為此聲請本院指定為被繼
    承人甲○○○之遺囑執行人。
二、按遺囑人得以遺囑指定遺囑執行人，或委託他人指定之（民
    法第1209條第1 項規定參照）。另遺囑未指定遺囑執行人，
    並未委託他人指定者，得由親屬會議選定之；不能由親屬會
    議選定時，得由利害關係人聲請法院指定之（民法第1211條
    規定參照）。
三、次按親屬會議會員，應就被繼承人之下列親屬與順序定之：
    （一）直系血親尊親屬。（二）三親等內旁系血親尊親屬。
    （三）四親等內之同輩血親。前項同一順序之人，以親等近
          者為先；親等同者，以同居親屬為先，無同居親屬者
          ，以年長者為先。依前二項順序所定之親屬會議會員
          ，不能出席會議或難於出席時，由次順序之親屬充任
          之；又無前條規定之親屬，或親屬不足法定人數時，
          法院得因有召集權人之聲請，於其他親屬中指定之。
          親屬會議不能召開或召開有困難時，依法應經親屬會
          議處理之事項，由有召集權人聲請法院處理之。親屬
          會議經召開而不為或不能決議時，亦同；親屬會議以
          會員五人組織之；親屬會議會員於所議事件有個人利
          害關係者，不得加入決議。民法第1131條、第1132條
          、第1130 條 、第1136條亦有明文。
四、查本件聲請人主張被繼承人甲○○○之親屬業於94年11月20
    日召開親屬會議，選定乙○○為遺囑執行人，並提出親屬會
    議紀錄為證。惟該次親屬會議，僅有四位親屬參加，且被選
    定為遺囑執行人之乙○○，就所議事件有個人利害關係，本
    不得加入決議，竟加入該次決議，是該次會議之決議內容，
    並不符合上述規定，聲請人聲請本院依該次親屬會議內容選
    任乙○○為遺囑執行人，並不合法，其聲請應予駁回。聲請
    人仍應依民法第1131條規定，通知法定親屬會議會員召開親
    屬會議，決議選定遺囑執行人（利害關係人不得加入決議）
    ；或於民法第1131條法定親屬不足時，依民法第1132條第1
    項規定，聲請本院指定其他親屬為親屬會議會員，以召開親
    屬會議決議選定遺囑執行人（利害關係人不得加入決議）。
    或於依上述二方式均不能召開親屬會議或召開有困難時，始
    得依民法第1132條第2 項規定，聲請法院指定遺囑執行人，
    附此敘明。
五、依非訟事件法第21條第1 項前段，裁定如主文。
中    華    民    國    95    年    3     月    31    日
                  家事法庭法  官  李慈惠
以上正本係照原本作成。
如對本裁定抗告，須於裁定送達後十日之不變期間內，向本院提
出抗告狀。
中    華    民    國    95    年    3     月    31    日
                          書記官  巫玉媛


司法院資訊處製作；財團法人民間司法改革基金會備份。
